【裁判字號】    90,台上,2797
【裁判日期】    900510
【裁判案由】    偽造有價證券
【裁判全文】
最高法院刑事判決                                九十年度台上字第二七九七號
    上訴人  甲○○
右上訴人因偽造有價證券案件，不服台灣高等法院中華民國八十八年三月十六日第二
審判決（八十七年度上訴字第五一一八號，起訴案號：台灣桃園地方法院檢察署八十
七年度偵字第五四一六號），提起上訴，本院判決如左：
    主  文
原判決撤銷，發回台灣高等法院。
    理  由
本件原判決認定上訴人甲○○與徐坤楙、真實姓名不詳之楊姓成年男子，共同基於意
圖為自己不法所有之概括犯意聯絡，自民國八十七年三月間起至同年四月十六日止，
陸續在報紙刊登徵才廣告，佯稱欲僱用外務司機，俟有人來電應徵則由渠三人輪流接
聽，以須繳納保證金為由或要求應徵者直接將款項匯入指定之帳戶，或另行約妥地點
，再由上訴人出面冒用他人名義或同時出示由徐坤楙、楊姓男子所交付且係由其二人
所負責換貼成上訴人照片之變造身分證與應徵者接洽收取保證金，渠三人為取信應徵
者，上訴人或並於收取保證金之同時，交付意圖供行使之用而由徐坤楙或楊姓男子預
先偽造之本票與應徵者收執，充為繳款之收據，上訴人等人即依此方式，連續於如原
判決附表一所示之時、地，向被害人許文旺等人詐取財物，得手後，上訴人分得該次
行騙所得現金之十分之一，餘款或其他財物則交由徐坤楙及楊姓男子處理。嗣被害人
劉耀聰受騙後心有未甘，乃於八十七年四月十七日委其友人去電偽欲應徵，迨上訴人
依約於當晚七時三十分許，抵達桃園縣中壢市○○○路○段一二○號中信飯店前時，
為劉耀聰會警逮獲，當場扣得經變造之游明瑞身分證一枚及如原判決附表二編號五所
示偽造之本票一紙。同年月二十一日上午十時許，上訴人復帶警至桃園縣中壢市○○
○街三巷二號六樓徐坤楙及楊姓男子租用處，又搜獲扣得邱恩新、潘國勝遭詐取之身
分證各一枚、經變造之陳福得身分證一枚，上訴人所有備供變造身分證所用之二吋照
片三幀，徐坤楙或楊姓男子所有，分別係供或備供行騙、變造身分證或偽造本票所用
之名冊五本、電話機具三具、護貝機一台、中國時報分類廣告樣張三紙、「周正傑」
印章一枚、「周正傑」郵政存簿儲金簿一本、「周正傑」郵政存簿儲金金融卡一枚、
空白商業本票二本、名冊二張及計算紙簿二本等情。因而維持第一審論處上訴人共同
連續意圖供行使之用，而偽造有價證券罪刑之判決，駁回上訴人在第二審之上訴，固
非無見。
惟查(一)、認定犯罪事實之證據，須實際上確係存在，就卷內不難考見者方為合法。原
判決理由內以被害人周伯昇、許文旺、彭克誠、邱恩新、朱順益、呂長憶、黃正連、
蔡鳳爐、陳鏗方於警訊中之指訴、卷附及扣案之上訴人之二吋照片三幀、名冊五本、
電話機具三具、護貝機一台、中國時報分類廣告樣張三紙、「周正傑」印章一枚、「
周正傑」郵政存簿儲金簿一本、「周正傑」郵政存簿儲金金融卡一枚、空白商業本票
二本、名冊二張、計算紙簿二本、邱恩新、潘國勝領回身分證所出具之贓物領據影本
各一紙、呂長憶匯款單影本二紙、陳鏗方匯款單影本一紙、原判決附表二編號二、六
、七、八之偽造本票影本，為上訴人犯罪之部分證據，但本件卷內並無上述被害人周
伯昇等在警訊之筆錄存在，無憑審核，從而其資為認定犯罪之根據，即屬於法有違。
(二)、原判決事實欄記載被害人許文旺、呂長憶、陳鏗方等人，依上訴人之指示將被詐
騙之款匯入「周正傑」之郵政存簿儲金帳戶（新竹郵局帳號00000000號）（
原判決附表一編號一、九、十二），並經警在徐坤楙之租住處查扣「周正傑」印章一
枚、郵政存簿儲金簿一本、郵政存簿儲金金融卡一枚等情。如果無訛，則該「周正傑
」與上訴人及徐坤楙、楊姓男子間之關係如何﹖是否有共犯關係﹖何以其帳戶會供上
訴人等使用，其印章、儲金簿、金融卡，何以會由共犯徐坤楙持有﹖是否為上訴人與
徐坤楙等偽刻印章、冒名開戶使用﹖均有欠明瞭。此因攸關「周正傑」是否有共犯關
係及上訴人是否牽連犯偽造文書罪，自有調查釐清之必要。而徐坤楙另案由檢察官偵
辦中，「周正傑」依卷附之開戶資料，住新竹市○區○○路三十號，並非不可傳訊，
乃原審未予傳喚調查或調取相關資料審認，遽為判決，尚嫌速斷。又上開「周正傑」
名義之印章、儲金簿、金融卡，既未查明其來源，原判決即認係共犯徐坤楙或楊某所
有，供行騙所用之物，依刑法第三十八條第一項第二款宣告沒收，亦有未洽。上訴意
旨指摘原判決不當，非無理由，應認有撤銷發回更審之原因。末查本件於第一審審理
中，台灣桃園地方法院檢察署曾檢送該署八十七年度偵字第七一二○號被告甲○○詐
欺等案影印卷乙宗，請予併案審理。上訴人提起第二審上訴後，該影印卷經第一審法
院檢送原審法院，惟上訴人提起第三審上訴後，該卷宗並未送交本院（見第一審卷(三)
、原審卷第一、二頁、本院卷附最高檢察署函、卷證標目），究竟該卷宗現存於何處
，案經發回，更審時併應注意及之。
據上論結，應依刑事訴訟法第三百九十七條、第四百零一條，判決如主文。
中      華      民      國     九十     年      五      月      十      日
                              最高法院刑事第四庭
                                  審判長法官  董  明  霈
                                        法官  丁  錦  清
                                        法官  林  茂  雄
                                        法官  王  居  財
                                        法官  張  祺  祥
      右正本證明與原本無異
                                              書  記  官
中      華      民      國     九十     年      五      月     十七     日


司法院資訊處製作；財團法人民間司法改革基金會備份。
